臺灣臺北地方法院刑事判決　　　　　　　96年度易字第2384號
公　訴　人　臺灣臺北地方法院檢察署檢察官
被　　　告　甲○○
上列被告因毒品危害防制條例案件，經檢察官提起公訴（九十六
年度毒偵字第二０九五號），本院判決如下：
    主  文
本件公訴不受理。
    理  由
一、公訴意旨如起訴書所載 （如附件） 。
二、按起訴之程序違背規定者，應諭知不受理之判決，並得不經
    言詞辯論為之，刑事訴訟法第三百零三條第一款、第三百零
    七條分別定有明文。又依毒品危害防制條例第二十條、第二
    十三條規定，係就施用第一、二級毒品者，所為係「初犯」
    、「五年內再犯」或「五年後再犯」，而異其刑事處遇程序
    ，其規定「初犯」施用第一、二級毒品之被告或少年，經觀
    察、勒戒或強制戒治後，應為不起訴處分或不付審理之裁定
    ，亦即以觀察、勒戒或強制戒治之保安處分代替刑事訴追；
    經觀察、勒戒或強制戒治執行完畢釋放後五年內再犯者，則
    依法追訴或裁定交付審理；至於觀察、勒戒或強制戒治執行
    完畢釋放後「五年後再犯」者，亦適用「初犯」以保安處分
    代替刑事訴追之程序。其立法理由係以施用第一級或第二級
    毒品者，具「病患性犯人」之特質，故對「初犯」者，送觀
    察、勒戒，以戒除其身癮，或進一步施以強制戒治，戒除其
    心癮；經觀察、勒戒或強制戒治執行完畢釋放後「五年後再
    犯」者，因前所實施之觀察、勒戒或強制戒治已收五年之遮
    斷效果，足以戒除其毒癮，故仍適用「初犯」以保安處分代
    替刑事訴追程序。至經觀察、勒戒或強制戒治執行完畢釋放
    後「五年內再犯」者，因其再犯率甚高，原實施之觀察、勒
    戒及強制戒治既已無法收其實效，爰依法追訴或裁定交付審
    理。故施用第一、二級毒品者，除曾經觀察、勒戒或強制戒
    治執行完畢後五年內再犯之情形外，均仍得適用以保安處分
    代替刑事訴追程序之規定，並不限於初犯施用毒品者。倘初
    犯施用毒品罪後，雖於五年內第二次再犯，然因時值毒品危
    害防制條例修正之前，且經觀察、勒戒結果，未有繼續施用
    傾向，乃依修正前舊法規定，為不起訴處分或不付審理之裁
    定；或雖有繼續施用毒品之傾向，乃裁定送強制戒治，並依
    法訴追，其強制戒治亦經執行完畢。而嗣於該條例修正公布
    並施行後，始第三次（或第三次以上）再犯，且其行為時距
    第二次再犯，經觀察、勒戒或強制戒治執行完畢釋放時之間
    隔已滿五年者，依其第二次再犯經保安處分執行完畢釋放後
    五年內未曾再犯之情形以觀，核與初犯經保安處分執行完畢
    釋放後「五年內再犯」者，其再犯率高，原實施之觀察、勒
    戒及強制戒治已無法收其實效之情形則迥不相侔，而與「五
    年後再犯」者，已收五年遮斷效果之情形相同；本於上開對
    具治療成效之病患性毒品犯，期能藉由強制治療之保安處分
    戒除其身、心癮之立法本旨，自應認與「五年後再犯」之情
    形相同，仍適用以保安處分代替刑事訴追之規定（最高法院
    九十六年度臺非字第一二三、一四五、一五三、二０一號判
    決要旨參照）。經查：
    (一)被告於民國九十六年六月七日凌晨一時許，在臺北市大安
      區○○○路上某家ＰＵＢ內包廂施用第二級毒品安非他命
      之事實，業據其於警詢時坦承不諱，而被告為警查獲時經
      採集尿液送驗結果，確呈安非他命、甲基安非他命陽性反
      應，有臺北市政府警察局偵辦毒品案件尿液檢體委驗單及
      臺灣尖端先進生技醫藥股份有限公司九十六年六月十四日
      濫用藥物檢驗報告附卷可稽。是被告有施用第二級毒品安
      非他命之犯行，洵堪認定。
    (二)惟被告前於八十八年間因違反毒品危害防制條例案件，經
      臺灣士林地方法院以八十八年度毒聲字第四九七號裁定送
      觀察、勒戒後，認無繼續施用毒品傾向，而由臺灣士林地
      方法院檢察署檢察官於八十八年年四月三十日以八十七年
      度偵字第一０二八一號、八十八年度偵字第二五九一號為
      不起訴處分確定，又於九十年間因違反毒品危害防制條例
      案件，經臺灣士林地方法院以九十年度毒聲字第一一五號
      裁定送觀察、勒戒後，認有繼續施用毒品傾向，經臺灣士
      林地方法院以九十年度毒聲字第二三八號裁定令入戒治處
      所施以強制戒治，復經臺灣士林地方法院以九十年度毒聲
      字第九九一號裁定停止強制戒治，所餘戒治期間付保護管
      束，於九十年九月五日停止戒治出所，於九十一年二月二
      十二日，保護管束期滿視為執行完畢，並經臺灣士林地方
      法院以九十年度湖簡字第二五九號判決判處有期徒刑三月
      確定，嗣於九十一年四月二十五日由臺灣士林地方法院以
      九十一年度聲字第三三九號裁定免其刑之執行，復於九十
      一年二月三日某時許，在臺北市○○區○○路二段四二六
      巷十七號一樓，非法施用第二級毒品安非他命一次，經臺
      灣士林地方法院以九十六年度簡字第四一九號判處有期徒
      刑四月確定，有臺灣高等法院被告前案紀錄表及臺灣士林
      地方法院九十六年度簡字第四一九號判決附卷足憑。被告
      前既曾因施用毒品案件，經強制戒治後，於前開強制戒治
      執行完畢釋放後五年內，再犯施用毒品罪，且經法院判處
      罪刑確定，復於九十六年六月七日凌晨一許，再度施用第
      二級毒品甲基安非他命，依前揭最高法院判決意旨，即屬
      毒品危害防制條例第二十條第三項所規定之「五年後再犯
      」之情形，應由檢察官聲請法院裁定觀察、勒戒。檢察官
      逕向本院提起公訴，其起訴應屬違背程序，揆諸前開說明
      ，爰不經言詞辯論，逕為諭知不受理之判決。
據上論斷，應依刑事訴訟法第三百零三條第一款、第三百零七條
，判決如主文。
中　　華　　民　　國　　96　　年　　10　　月　　23　　日
                  刑事第三庭    法  官  詹慶堂
以上正本證明與原本無異。
如不服本判決，應於判決送達後10日內，向本院提出上訴狀。
                                書記官  羅欣宜
中　　華　　民　　國　　96　　年　　10　　月　　23　　日
